【裁判字號】    98,審易,560
【裁判日期】    981021
【裁判案由】    竊盜等
【裁判全文】
臺灣新竹地方法院刑事判決             98年度審易字第560號
公  訴  人  臺灣新竹地方法院檢察署檢察官
被      告  丙○○
            甲○○
上列被告等因竊盜等案件，經檢察官提起公訴（98年度偵字第33
61號），經被告等於本院準備程序中，就被訴事實為有罪之陳述
，經告知被告等簡式審判程序之旨，並聽取檢察官、被告等之意
見後，經本院進行簡式審判程序，本院判決如下：
    主    文
丙○○犯攜帶兇器毀壞門扇竊盜罪，累犯，處有期徒刑捌月。
甲○○犯未指定犯人誣告罪，累犯，處有期徒刑月；如易科罰
金，以新臺幣壹仟元折算壹日。
    犯罪事實
一、丙○○前於民國94年間，因過失傷害案件，經本院於96年3
    月19日以95年度交訴字第59號判決判處有期徒刑3 月確定；
    又於95年間，因竊盜案件，經本院於95年6 月20日以95年度
    訴字第427 號判決判處有期徒刑9 月確定；又於95年間，因
    施用第一級、第二級毒品案件，經本院於96年2 月26日以96
    年度訴字第75號判決分別判處有期徒刑8 月、5 月、6 月確
    定；上揭各罪再經本院於96年8 月17日以96年度聲減字第
    944 號裁定均減刑，並分別就過失傷害、竊盜等案件定應執
    行有期徒刑5 月；就施用毒品案件定應執行有期徒刑6 月又
    15日確定；經接續執行，甫於97年1 月18日縮刑期滿執畢。
    甲○○則於88、89年間，因連續施用第一級、第二級毒品及
    贓物等案件，經臺灣苗栗地方法院於91年7 月2 日以90年度
    訴字第298 號判決分別判處有期徒刑1 年、8 月、4 月確定
    ，嗣經同法院於96年7 月16日以96年度聲減字第359 號裁定
    分別減為有期徒刑6 月、4 月、2 月，併定應執行有期徒刑
    11月確定，甫於96年12月18日易科罰金執畢。
二、詎渠等仍不知悔悟，分別為下列犯行：
（一）丙○○於97年9月1日下午3 時許，在新竹縣竹北市○○街
      31號甲○○住處，向原本不知情之甲○○借得車號HRT-64
      2號重型機車外出購物，嗣於同日晚間8時45分許，丙○○
      騎乘上開機車行經乙○○所經營位在新竹縣竹北市○○○
      路425巷8號美容沙龍店時，見該店內無人在場，竟基於意
      圖為自己不法所有之竊盜犯意，自車號HRT- 642號重型機
      車內取出客觀上足以傷害人之生命、身體安全，得作為兇
      器使用之一字起子，復持一字起子撬開該美容沙龍店之大
      門內嵌門鎖後侵入其內，並在櫃檯旁之儲藏室內計竊取乙○○持有之皮製背包2 個（內含金融機構存款、證券帳戶
      存摺8 本、保養品1批、皮製記事簿1本等物）以及牛皮紙
      袋1 個（內含地契、買賣契約書等物）得手，適為乙○○
      返回該店內撞見，丙○○旋即攜帶所竊得之上開物品騎乘
      前揭重型機車逃逸，經乙○○記下機車車號報警處理（該
      皮製背包2個【內含金融機構存款、證券帳戶存摺8本、保
      養品1批、皮製記事簿1本等物】及牛皮紙袋1 個【內含地
      契、買賣契約書等物】均經丙○○於當日丟棄在新竹縣竹
      北市○○路上之大享玻璃公司旁河中，迄今尚未尋回）。
（二）嗣為警循線於同日晚間向甲○○詢查車號HRT- 642號重型
      機車下落，詎甲○○明知其已將該重型機車借予丙○○使
      用，並未失竊，竟為坦護丙○○，而基於未指定犯人之誣
      告犯意，於97年9月2日凌晨零時30分許，在新竹縣政府警
      察局竹北分局竹北派出所，向受理報案之員警謊稱：其於
      97年9月1日晚間9時許，發現車號HRT-642號重型機車在其
      住處前遭竊等語，據此誣告不特定人涉犯竊盜罪嫌。
三、案經新竹縣政府警察局竹北分局報告臺灣新竹地方法院檢察
    署檢察官偵查起訴。
    理    由
一、程序部分：
    按除被告所犯為死刑、無期徒刑、最輕本刑為3 年以上有期
    徒刑之罪或高等法院管轄第一審案件者外，於前條第1 項程
    序進行中，被告先就被訴事實為有罪之陳述時，審判長得告
    知被告簡式審判程序之旨，並聽取當事人、代理人、辯護人
    及輔佐人之意見後，裁定進行簡式審判程序，刑事訴訟法第
    273條之1第1 項定有明文。本件被告丙○○、甲○○所犯係
    死刑、無期徒刑、最輕本刑為3 年以上有期徒刑以外之罪，
    其於準備程序中就被訴事實為有罪之陳述，經告知簡式審判
    程序之旨，並聽取公訴人及被告丙○○、甲○○之意見後，
    本院認為適宜進行簡式審判程序，合先敘明。
二、認定被告丙○○、甲○○犯行所憑之各項證據：
（一）被告丙○○於警詢、偵查中之供述及於本院準備程序、簡
      式審判程序時坦承不諱。其稱略以：伊於97年9月1日下午
      3 時許至被告甲○○位在新竹縣竹北市之住處，向被告甲○○借用機車，被告甲○○將機車鑰匙交給伊，直到當日
      晚間9 時許才將借用之機車歸還，於行經新竹縣竹北市○○○路425巷8號時，伊看見有1 家店，經觀察後發現裡面
      沒人，就將機車停下，從機車置物箱內拿出附車工具之一
      字起子，用一字起子撬開店門內之門鎖後進入，從櫃檯旁
      之儲藏室拿了兩個包包及牛皮紙袋，後來聽到外面有車子
      聲音，伊拿著東西要離開，走到門外時看到1 名女子，該
      名女子問伊在幹嘛，伊聽到後就騎機車離開，之後看到包
      包內沒有現金，就將所竊得之物品丟至新竹縣竹北市○○
      路之大亨玻璃公司旁河中，然後再將機車騎到被告甲○○
      住處附近之竹仁市場停放，將鑰匙放在踏板上，於當日晚
      間9 時許與被告甲○○聯絡，告知被告甲○○伊有騎乘該
      重型機車行竊，而被告甲○○在派出所報警時，有打電話
      給伊，當時被告甲○○將電話轉給另1 名女子就去製作筆
      錄，當時伊告訴該名女子，機車停在被告甲○○住處附近
      某麵包店之巷子裡，並將鑰匙放在踏墊下，要該名女子轉
      告被告甲○○等語（見98年度偵字第3361號偵查卷第6至9
      頁、96、97頁，本院卷第41、44頁）。
（二）同案被告甲○○於警詢、偵查中之供述及於本院準備程序
      、簡式審判程序時坦承不諱。其稱略以：車號HRT- 642號
      重機車車主雖係其弟楊嘉仁所有，但平日係伊在使用，曾
      將該機車借予綽號「阿進」之友人即被告丙○○使用，當
      時在家有拿鑰匙給被告丙○○，後來被告丙○○有打電話
      告知係他騎乘該機車，叫伊不要講，而伊怕害到被告丙○○，就沒有講，因警方一直問機車之下落，伊才說是失竊
      等語（見98年度偵字第3361號偵查卷第13至18、101、112
      頁，本院卷第41頁、第44頁背面）。
（三）證人即被害人劉伊玲於警詢中及本院準備程序、簡式審判
      程序時之指訴。其稱略以：她於97年9月1日晚間約8 時45
      分許返回其所開設位在新竹縣竹北市○○○路425巷8號之
      沙龍店時，發現原本關著的店門被打開，有1名身高約176
      至178 公分、身材高瘦、顴骨很高、臉形很瘦之陌生男子
      從店內走出來，手中拿著店內之物品，她當時大聲斥責該
      名陌生男子，該名陌生男子隨即拿著店內物品騎乘1 輛車
      號HRT- 642號重型機車離去，經她查看後，失竊物品計有
      其所有之中國信託商業銀行、郵局、渣打銀行、新竹第一
      信用合作社、台新銀行等活期存款存摺、中國信託銀行、
      台新銀行股份存摺及其夫之渣打銀行活期存款存摺、粉餅
      、密粉、眼影、睫毛膏、眉筆、口紅等保養品1 批、皮製
      記事本、鵝黃色皮製側背包，以及代父保管之地契文件、
      交易買賣契約書等物品，且店門口之木門有遭破壞痕跡，
      經她指認後，確定該名陌生男子即為被告丙○○等語（見
      98年度偵字第3361號偵查卷第19至23頁，本院卷第41、45
      頁）。
（四）證人張蓁於偵查中之證述。其稱略以：她於97年9月1日曾
      陪同被告甲○○前往新竹縣政府警察局竹北分局竹北派出
      所說明車號HRT- 642號機車之下落，當時被告甲○○打電
      話給她，要她到警局說明，在警局時，被告甲○○有打電
      話予1 名男子，然後將電話轉給她，說車子是被對方騎走
      的，有打電話要對方還車，但對方都不接電話，所以她當
      天與對方通話時，有兇對方，該名男子就講話支支吾吾，
      她聽不清楚，該名男子有說車子係他借走的，停在被告甲○○住處外面要她轉達被告甲○○等語（見98年度偵字第
      3361號偵查卷第111至112頁）。
（五）證人楊嘉仁於警詢中之證述。其稱略以：車號HRT- 642號
      重型機車係他所有，但平日為其兄即被告甲○○所使用等
      語（見98年度偵字第3361號偵查卷第24至25頁）。
（六）新竹縣政府警察局竹北分局竹北派出所97年9月1日受理各
      類案件紀錄表1 份、刑案照片12張等在卷可參（見98年度
      偵字第3361號偵查卷第28、33至38頁）：佐證被告丙○○
      竊取被害人劉伊玲財物之事實。
（七）被告甲○○97年9月1日晚間11時零分至11時35分警詢筆錄
      、新竹縣政府警察局竹北分局竹北派出所97年9月1日受理
      各類案件紀錄表、新竹縣政府警察局車輛協尋電腦輸入單
      、失車-唯讀案件基本資料各1份（見98年度偵字第3361號
      偵查卷第10至12、29至32頁）：佐證被告甲○○向員警謊
      稱車號HRT- 642號重型機車失竊之事實。
（八）員警98年4 月16日偵查報告、新竹縣政府警察局竹北分局
      98年6月6日竹縣北警偵字第0985004162號函所附之員警執
      勤報告各1份（見98年度偵字第3361號偵查卷第107、108
      頁，98年度他字第824號偵查卷第3頁）：佐證本件犯罪事
      實。
（九）綜上，本案被告丙○○、甲○○之犯行，事證明確，均應
      依法予以論科。
三、論罪科刑：
（一）論罪：
  １、按「刑法第三百二十一條第一項第三款之攜帶兇器竊盜罪
      ，係以行為人攜帶兇器竊盜為其加重條件，此所謂兇器，
      其種類並無限制，凡客觀上足對人之生命、身體、安全構
      成威脅，具有危險性之兇器均屬之，且祇須行竊時攜帶此
      種具有危險性之兇器為已足，並不以攜帶之初有行兇之意
      圖為必要。螺絲起子為足以殺傷人生命、身體之器械，顯
      為具有危險性之兇器。」（最高法院79年臺上字第5253號
      判例要旨參照），而「門鎖為安全設備之一種 (參照本院
      三十二年上字第五八九號判例），被告毀壞門鎖行竊，自
      應論以刑法第三百二十一條第一項第二款之毀壞安全設備
      竊盜罪。惟此處所謂門鎖，係指附加於門上之鎖而言，至
      毀壞構成門之一部之鎖（如司畢靈鎖），則應認為毀壞門
      扇。」（最高法院64年度第4 次刑庭庭推總會議決議(一)參
      照），故被告丙○○以手持客觀上可供做兇器之一字起子
      ，破壞大門內嵌門鎖方式侵入被害人劉伊玲所經營之美容
      沙龍店內竊取財物，核其所為，係犯刑法第321條第1項第
      3款、第2款之攜帶兇器毀壞門扇之加重竊盜罪。至檢察官
      起訴書雖認被告丙○○另涉有刑法第321 條第1項第1款之
      於夜間侵入住宅之加重竊盜事由，惟查本案被害人劉伊玲
      之住居所分別係在新竹縣竹北市○○○街182 號11樓及新
      竹市○○街48號，且依卷內資料亦無他人居住在被害人劉
      伊玲所經營之上揭美容沙龍店內等情，是認本案被害人劉
      伊玲所經營之沙龍美容院自非屬「住宅」或「有人居住之
      建築物」，是檢察官起訴書此部分容有誤會，惟仍無礙於
      被告丙○○本件加重竊盜犯行之認定，附此敘明。
  ２、被告甲○○於犯罪事實欄二、（二）所為，則係犯刑法第
      171條第1項之未指定犯人之誣告罪。
（二）累犯：被告丙○○前於94年間，因過失傷害案件，經本院
      於96年3 月19日以95年度交訴字第59號判決判處有期徒刑
      3 月確定；又於95年間，因竊盜案件，經本院於95年6 月
      20 日 以95年度訴字第427 號判決判處有期徒刑9 月確定
      ；又於95年間，因施用第一級、第二級毒品案件，經本院
      於96年2 月26日以96年度訴字第75號判決分別判處有期徒
      刑8 月、5 月、6 月確定；上揭各罪再經本院於96年8 月
      17日以96年度聲減字第944 號裁定均減刑，並分別就過失
      傷害、竊盜等案件定應執行有期徒刑5 月；就施用毒品案
      件定應執行有期徒刑6 月又15日確定；經接續執行，甫於
      97年1 月18日縮刑期滿執畢。而被告甲○○則於88、89年
      間，因連續施用第一級、第二級毒品及贓物等案件，經臺
      灣苗栗地方法院於91年7 月2 日以90年度訴字第298 號判
      決分別判處有期徒刑1 年、8 月、4 月確定，嗣經同法院
      於96年7 月16日以96 年 度聲減字第359 號裁定分別減為
      有期徒刑6 月、4 月、2 月，併定應執行有期徒刑11月確
      定，甫於96年12月18日易科罰金執畢等情，有渠等之臺灣
      高等法院被告前案紀錄表在卷可憑，是渠等各於上開徒刑
      執行完畢後5 年內，故意再犯本件有期徒刑以上之罪，均
      為累犯，均應依刑法第47條第1 項規定加重其刑。
（三）刑罰減輕事由（自白）：按刑法第172 條之規定，並不專
      在獎勵犯罪人之悛悔，而要在引起偵查或審判機關之易於
      發見真實，以免被誣告人終於受誣，故不論該被告之自白
      在審判前或審判中，自動或被動，簡單或詳細，1次或2次
      以上，並其自白後有無翻異，苟其自白在所誣告之案件裁
      判確定以前，即應依該條減免其刑，此有最高法院31年上
      字第345 號判例意旨可參，是被告甲○○於其所犯誣告案
      件裁判確定前之審判程序中自白犯行，依前揭判例意旨所
      示，應依刑法第172 條之規定減輕其刑，並依法先加後減
      之。
（四）量刑：爰審酌被告丙○○除有上開構成累犯之前案紀錄外
      ，另有竊盜、違反毒品危害防制條例及軍刑法等案件前科
      ；而被告甲○○除有上開構成累犯之前案紀錄外，亦有違
      反違反麻醉藥品管理條例、竊盜等案件前科，此有渠等前
      揭所示之臺灣高等法院被告前案紀錄表可稽，足徵渠等素
      行均非善。又被告丙○○正值青壯，竟不思守法自制，循
      正當途徑獲取所需，竟為貪圖一己之私，恣意竊取他人財
      物，危害社會治安與他人財產安全，守法意識薄弱，所為
      實不足取；而被告甲○○之誣告行為，手段雖屬和平，但
      徒浪費國家司法資源，且使不特定他人有受刑事處罰之虞
      ，兼衡被告丙○○、甲○○等人犯罪後尚能坦承犯行暨渠
      等犯罪之動機、目的等一切情狀，分別量處如主文所示之
      刑，併就被告甲○○宣告刑部分諭知易科罰金之折算標準
      ，以資懲儆。
（五）法律修正後之法律適用：
  １、被告甲○○行為後，刑法第41條第2項至第8項雖業於97年
      12月30日修正，經總統於98年1月21日公布，並於98年9月
      1 日施行。而按行為後法律有變更者，適用行為時之法律
      ，但行為後之法律有利於行為人者，適用最有利於行為人
      之法律，刑法第2條第1項定有明文，係採從舊從輕之原則
      。而所謂法律有變更，係指足以影響行為之可罰性範圍及
      其法律效果之法律修正而言，易科罰金、易服勞役之折算
      標準及其期限涉及裁量權之行使，屬於科刑規範事項，其
      折算標準於裁判時並應於主文內諭知，與一般純屬執行之
      程序有別，是如新舊法對易科罰金、易服勞役之折算標準
      及期限各有不同時，應依前揭規定，比較適用最有利於行
      為人之法律，有最高法院96年度臺非字第58號、第234 號
      判決可資參照。惟有關易服社會勞動折算標準為6 小時折
      算1日，期限為最長1年，修正後刑法第41條第2項、第3項
      、第5 項已定有明文，其標準係屬固定，並不涉及法院裁
      量權之行使，非屬科刑規範事項變更，自不生新舊法比較
      之問題，故本案無刑法第2條法律變更規定之適用。
  ２、又依修正後刑法第41條第2 項規定：「依前項規定得易科
      罰金而未聲請易科罰金者，得以提供社會勞動6小時折算1
      日，易服社會勞動」。而刑法施行法第3條之2規定：「刑
      法第41條及第42條之1 之規定，於中華民國98年9月1日刑
      法修正施行前已裁判確定之處罰，未執行或執行未完畢者
      ，亦適用之」，其立法理由謂：「依刑法第41條規定聲請
      易服社會勞動者，因條文已明定以社會勞動6 小時折算徒
      刑或拘役1 日，與易科罰金應於裁判主文諭知折算標準之
      情形不同，無須於裁判主文諭知…至於可否易服社會勞動
      ，與可否易科罰金相同，皆屬於執行事項，非裁判量刑事
      項，故98年9月1日刑法修正施行前已裁判確定之處罰，未
      執行或執行未完畢者，無庸再向法院聲請裁定諭知折算標
      準」。準此，本件有修正後刑法第41條之適用，是被告甲○○若未聲請易科罰金，依法得以提供社會勞動6 小時折
      算1 日，易服社會勞動，惟無須於本判決主文諭知，併予
      敘明。
據上論斷，應依刑事訴訟法第273條之1第1 項、第299條第1項前
段，刑法第321 條第1項第2款、第3款、第171條第1項、第172條
、第47條第1 項、修正後第41條第1項前段、第2項，刑法施行法
第1條之1第1項、第2項，判決如主文。
本案經檢察官洪期榮到庭執行職務。
中    華    民    國    98    年    10    月    21    日
                    刑事第九庭法  官    劉兆菊
以上正本證明與原本無異。
如不服本判決應於收受本判決後10日內向本院提出上訴書狀，上
訴書狀應敘述具體理由。上訴書狀未敘述上訴理由者，應於上訴
期間屆滿後20日內補提理由書狀於本院「切勿逕送上級法院」。
                              書記官    林兆嘉
中    華    民    國    98    年    10    月    21    日
附錄本案論罪科刑法條：
中華民國刑法第171條第1項
未指定犯人，而向該管公務員誣告犯罪者，處1年以下有期徒刑
、拘役或3百元以下罰金。
中華民國刑法第321條
犯竊盜罪而有左列情形之一者，處6月以上、5年以下有期徒刑：
一、於夜間侵入住宅或有人居住之建築物、船艦或隱匿其內而犯
    之者。
二、毀越門扇、牆垣或其他安全設備而犯之者。
三、攜帶兇器而犯之者。
四、結夥三人以上而犯之者。
五、乘火災、水災或其他災害之際而犯之者。
六、在車站或埠頭而犯之者。
前項之未遂犯罰之。


司法院資訊處製作；財團法人民間司法改革基金會備份。
